臺灣板橋地方法院刑事判決　　　　　　　　　　　　九十一年度交易字第一八一號
　　公　訴　人　臺灣板橋地方法院檢察署檢察官
　　被　　　告　甲○○　男　四.
右列被告因過失傷害案件，經檢察官提起公訴（九十一年度偵字第四九○一號），本
院判決如左：
    主  文
甲○○無罪。
    理  由
一、公訴意旨略以：被告甲○○係臺北客運股份有限公司之公車駕駛員，駕駛為其附
    隨業務之行為；其於民國（下同）九十年十月十二日下午三時許，駕駛ＦＫ－五
    六七號營業用大客車，沿臺北縣中和市○○路往土城方向行駛，途經該路四十八
    號光田藥局附近時，理應知悉行車速度不得超過時速五十公里等道路交通安全規
    定，而依當時視線佳、路面乾燥、平直、無缺陷及障礙物，更應提高警覺小心駕
    駛，且並無不能注意之情事，竟疏於注意，於通過上開路段靠站停車後，即率予
    向前行駛，而碰撞在該處騎樓與馬路間行走之乙○○，致之受有胸部挫併右側第
    四、七肋骨骨折及橫隔膜疝氣等傷害，因認被告涉犯刑法第二百八十四條第二項
    前段之業務過失傷害罪。
二、按犯罪事實應依證據認定之，無證據不得推定其犯罪事實；又不能證明被告犯罪
    者，應諭知無罪之判決；刑事訴訟法第一百五十四條、第三百零一條第一項分別
    定有明文。又犯罪事實之認定，應憑真實之證據，倘證據是否真實尚欠明確，自
    難以擬制推測之方法，為其判斷之基礎；而認定犯罪事實之證據係指足以認定被
    告確有犯罪行為之積極證據而言，該項證據自須適合於被告犯罪事實之認定，始
    得採為斷罪資料，最高法院五十三年著有臺上字第六五六號、二十九年上字第三
    一０五號判例。且刑事訴訟上證明之資料，無論其為直接或間接證據，均須達於
    通常一般之人均不致有所懷疑，而得確信其為真實之程度，始得據為有罪之認定
    ，若其關於被告是否犯罪之證明未能達此程度，而有合理懷疑之存在，致使無從
    形成有罪之確信，根據「罪證有疑，利於被告」之證據法則，即不得遽為不利被
    告之認定，亦有最高法院七十六年度臺上字第四九八六號判例可稽。其以情況證
    據（即間接證據）斷罪時，尤須基於該證據在直接關係上所可證明之他項情況事
    實，本乎推理作用足以確證被告有罪，方為合法，不得徒憑主觀上之推想，將一
    般經驗上有利被告之其他合理情況逕予排除，此觀諸最高法院三十二年上字第六
    十七號判例意旨亦甚彰明。且告訴人之告訴，係以使被告受刑事訴追為目的，是
    其陳述是否與事實相符，仍應調查其他證據以資審認，最高法院五十二年臺上字
    第一三○○號判例明揭此旨。
三、公訴人認被告行車超速、未注意車前狀況，而碰撞告訴人乙○○，致告訴人乙○
    ○受傷，而涉犯業務過失傷害之罪嫌，無非係以告訴人乙○○之指訴、診斷證明
    書及告訴人乙○○自製之照片十五幀及行進簡圖一件可佐。惟訊據被告甲○○固
    坦承為臺北客運股份有限公司之公車駕駛員，於九十年十月十二日下午三時許，
    駕駛公共汽車由臺北縣中和市往土城市，沿臺北縣中和市○○路行駛，而於連城
    路四十八號光田藥局附近，公車與告訴人乙○○碰撞一情不諱，惟矢口否認有何
    業務過失傷害之犯行，辯稱：渠並未超速行車，渠行駛肇事地點附近，前方暫停
    一部板車車頭，告訴人乙○○自板車車頭出來，撞右前方車門玻璃而受傷等語。
（一）、告訴人乙○○與被告駕駛之公共汽車於臺北縣中和市○○路四八號光田藥局
        附近發生車禍，此業據告訴人乙○○指訴：當時伊自中和景平路步行（往華
        中橋方向），要到中山路，而至連城路與景平路口，右轉走連城路雙號的樓
        地要至連路三二號與三四號之間之小巷而往中山路，當行經連城路四八號（
        光田藥局）騎樓地時，發現要前進之騎樓及部分道路，遭店家還是不知何人
        堆放雜物和違規停車而無法通行，故只有改變行走路線，欲從路旁繞行而過
        ，當時伊先探頭查看有無來車時，突然被一部車號ＦＫ五六七號之營業大客
        車（臺北客運有限公司）撞到而倒地，當時時間約九十年十月十二日下午十
        五時許」（詳參九十一年九月六日警詢筆錄、本院九十一年五月一日訊問筆
        錄）；核與被告所供相符（詳參九十一年九月四日警詢筆錄、本院九十一年
        五月一日、九十一年十一月六日訊問筆錄、九十一年十一月二十日審判筆錄
        ），並有現場圖與照片附卷可稽；而告訴人乙○○因碰撞該車，致受有頭部
        血腫，復因碰撞跌倒，受有胸部挫併右側第四、七肋骨骨折、頭部外傷併頭
        皮血腫、腰背挫傷等傷害，此分有怡和醫院於九十一年五月八日以九一怡字
        第○五○八○一號函送之告訴人乙○○病歷一件與診斷證明書影本可佐，堪
        認告訴人乙○○因本件車禍而受有普通傷害。
（二）、雖告訴人乙○○指證遭被告駕車撞擊，但未曾指稱被告超速行駛，反而於偵
        審中指訴：被告係停車起步後不久即發生車禍等語；且被告於九十年十月十
        二日自上午六時起行車速度，並無超過五十公里時速之情形，此有九十年十
        月十二日之公車時速表一件附卷可考，是公訴人認被告超速行車，尚嫌無據
        。
（三）、又告訴人乙○○雖指訴：探頭查看時遭被告右邊前方後照鏡撞擊左額頭而受
        傷云云。惟以被告駕駛之車號ＦＫ－五六七號公共汽車，僅在前車門下右一
        塊玻璃破裂，有車損報告表一件在卷足憑。況以告訴人乙○○身高，與上揭
        車門玻璃破損部位相當，應不致撞擊高設於車頭附近之後照鏡，是告訴人賴
        照淑此部分之指訴，尚有瑕疵，無足可採。
（四）、綜上所述，公訴人未能提出積極證據證明被告駕駛汽車時有何超速、未注意
        車前狀況等違反注意義務之行為，既不能證明被告犯罪，自應為其無罪之諭
        知。
據上論斷，應依刑事訴訟法第三百零一條第一項，判決如主文。
本案經檢察官朱帥俊到庭執行職務
中　　華　　民　　國　　　九十一　　　年　　十二　　　月　　　四　　　日
                                      臺灣板橋地方法院交通法庭
                                          法　官   高　　玉　　舜
右正本證明與原本無異。
如不服本判決，應於判決送達後十日內，向本院提出上訴狀。
                                          書記官   田　　世　　杰
中　　華　　民　　國　　　九十一　　　年　　十二　　　月　　　五　　　日
